【裁判字號】    97,易,3146
【裁判日期】    970926
【裁判案由】    賭博等
【裁判全文】
臺灣臺中地方法院刑事判決              97年度易字第3146號
公  訴  人  臺灣臺中地方法院檢察署檢察官
被      告  乙○○
            丁○○
            甲○○
            丙○○
上列被告等因賭博案件，經檢察官提起公訴（97年度偵字第5199
號），本院判決如下：
    主  文
乙○○、丁○○、甲○○共同在公眾得出入場所賭博財物，乙○○處罰金新臺幣捌仟元，丁○○處罰金新臺幣伍仟元，甲○○處
罰金新臺幣參仟元，罰金如易服勞役，均以新臺幣壹仟元折算壹
日。扣案附表編號1至25號所示之物品，均沒收。
丙○○在公眾得出入之場所賭博財物，處罰金新臺幣貳仟元，如
易服勞役，以新臺幣壹仟元折算壹日。扣案附表編號1至16號及
26 號所示之物品，均沒收。
    犯罪事實
一、乙○○係已獲准設立位在臺中縣潭子鄉○○村○○路○段17
    號「超人電子遊戲場」之負責人，丁○○則為店長。2人自
    民國96年10月10日起，在公眾得出入之「超人電子遊戲場」
    內擺設「八代將軍」等如附表編號1至16所示之各式賭博性
    電子遊戲機，並雇用員工甲○○（於96年11月間某日起受雇
    ，每月薪資新臺幣（下同）2萬1000元）擔任開分員，且由
    丁○○、甲○○負責現場管理及幫賭客從事兌換代幣及洗分
    兌換現金等工作。乙○○、丁○○、甲○○共同基於與不特
    定人賭博財物之犯意聯絡，利用「超人電子遊戲場」內的電
    子遊戲機與不特定客人賭博財物，賭博方式為賭客先持現金
    向現場負責人兌換代幣，投入機臺開分後，由賭客押選遊戲
    機臺上之選項與機臺對賭，如押中可得倍數不等之積分；如
    未押中，則分數由電子遊戲機沒入而屬該店所有，賭玩結束
    時，賭客可將電子遊戲機上贏得之積分以1比1之比例向現場
    負責人即丁○○、甲○○等人兌換寄分單，嗣再持寄分單開
    分把玩或以寄分單兌換等值現金。嗣於97年2月5日23時18分
    許，適有賭客丙○○基於賭博之犯意，在上址賭玩「賽馬）
    」電子遊戲機而贏得分數1000分，並以之向店員甲○○兌換
    1000元現金後，為警當場查獲，並扣得如附表編號1至16所
    示之電動賭博機具共31臺（均含IC板），及在機具內扣得代
    幣5287枚、在兌換籌碼處之櫃檯扣得賭資2萬8800元、代幣
    6048枚，及乙○○所有供賭博使用如附表編號21至23所示之
    寄分卡199張、樓梯間門遙控器1個、洗分用鑰匙1支、本日
    收支帳單1張、甲○○所有供賭博使用之安全帽1頂，及丙○○所有之賭金1000元。
二、案經臺中縣警察局豐原分局報告臺灣臺中地方法院檢察署檢
    察官偵查起訴。
    理  由
一、上揭犯罪事實，業據被告乙○○、丁○○、甲○○、丙○○
    於本院審理時均坦承不諱，並有扣案如附表所示之物可稽，
    及臺中縣政府營利事業登記證、臺中縣政府電子遊戲場營業
    級別證、刑案現場測繪圖各乙份、現場照片38張在卷可參，
    足認被告等之自白與事實相符，堪以憑信。本件事證明確，
    被告犯行均堪以認定，應予依法論科。
二、論罪科刑部分：核被告乙○○、丁○○、甲○○、丙○○所
    為，均係犯刑法第266條第1項前段之賭博罪。被告乙○○、
    丁○○、甲○○3人間，有犯意聯絡及行為分擔，為共同正
    犯。爰審酌被告張素梅係負責人，被告丁○○為店長，被告
    甲○○為店員，被告丙○○僅為賭客，其等犯罪之動機、目
    的、手段，及被告乙○○擺設賭博機具有31臺，擺設時間約
    4 月，時間非長，所為對社會治安之危害，暨其等犯罪後均
    坦承犯行，態度尚稱良好等一切情狀，分別量處如主文所示
    之刑，並諭知易服勞役之折算標準，以示懲儆。又扣案如附
    表編號1至16所示之機臺，為當場賭博之器具，附表編號18
    所示機臺內之代幣，為在賭檯之財物，扣案如附表編號18所
    示櫃臺內之代幣、編號17所示之現金，為兌換籌碼處之財物
    ，不問屬於犯人與否，均應依刑法第266條第2項之規定宣告
    沒收之；另扣案如附表編號19至24所示之物，為被告乙○○
    所有，附表編號25所示之物為被告甲○○所有，而屬供本件
    賭博犯罪所用之物；附表編號26所示之現金，為被告丙○○
    所有，因犯本件賭博罪所得之物，爰依刑法第38條第1項第2
    款、第3款之規定宣告沒收之。
三、不另為無罪諭知部分：
(一)、公訴意旨另以：被告乙○○、丁○○、甲○○於前揭時間起
    ，基於意圖營利提供賭博場所之犯意聯絡，共同利用「超人
    電子遊戲場」內之電子遊戲機與不特定客人賭博財物並藉以
    牟利，因認其等另犯刑法第268條之意圖營利供給賭博場所
    罪嫌。
(二)、按犯罪事實應依證據認定之，無證據不得認定犯罪事實，刑
    法第268條前段以意圖營利，供給賭博場所罪為構成要件，
    係分別對「提供賭博場所供人賭博」藉以營利等非難性較高
    之「賭博媒介行為」，所設之處罰規定。如係參與賭博財物
    之行為，因其賭博場所之不同，及行為人是否有以賭博為常
    業之情形不同，其非難性各異，法律依據其賭博行為之態樣
    ，分別在社會秩序維護法第84條、刑法第266條（普通賭博
    罪）、第267條（常業賭博罪，業經立法通過並經總統公布
    生效，業於95年7月1日起廢除），對參與賭博財物之行為人
    設有行政罰或刑罰等不同之處罰規定（相同之立法例見刑法
    第231條之妨害風化罪）。換言之，刑法第268條規定之圖利
    供給賭場所罪，行為人所圖得之利益，應係「提供賭博場所
    」之犯罪構成要件行為所獲取之直接對價，而非自賭博行為
    本身獲取利益。至於參與賭博之財物輸贏，繫於賭博行為本
    身之射倖性質（雖此射倖性仍受賭技、或然率等因素影響，
    但仍不失射倖性質），且任何場所之賭博參與者莫不希望贏
    取財物，尚不能以參與賭博之行為人，主觀上有參與賭博贏
    取財物之意圖，客觀上並有邀集他人至其提供之場所（如住
    宅）賭博財物之行為，即認其行為已該當於刑法第268條之
    圖利供給賭場罪之犯罪構成要件。本案被告乙○○、丁○○
    、甲○○雖有利用電動賭博機具與他人賭博財物之犯行，但
    純係利用扣案之電子遊戲機與客人對賭，財物之輸贏係繫於
    具有射倖性質之賭博行為，並未另向客人以計時或收取場地
    費或抽頭費等方式收費，則被告乙○○、丁○○、甲○○顯
    係利用賭博性電子遊戲機不確定之輸贏機率，與不特定之賭
    客賭博財物，並以該賭博性電子遊戲機出現之偶然事實決定
    勝負，性質上係利用賭博性電子遊戲機，與不特定之賭客對
    賭，被告乙○○、丁○○、甲○○本身即具賭客之身分，而
    屬普通賭博罪之對向犯（而刑法第268條之意圖營利，供給
    賭博場所及聚眾賭博罪部分，則非屬對向犯），並非另有就
    「提供賭博場所」之行為，得有具體之利益對價，自與刑法
    第268條之圖利供給賭場罪之犯罪構成要件不合。至於電動
    賭博機具是否具有較高之獲勝機率，除程式之設計之外，亦
    與參與賭博之人有關（任何賭博或賭具亦均有上開情形），
    而電動賭博機具縱使經由IC板程式設計，為店主利益預留一
    定之得勝機率，經營者得勝之或然率較高，但仍具賭博射倖
    性之特徵，店主於與賭客對賭時仍有輸錢之可能，尚難認有
    何營利之意圖（即店主對賭時並非一定有利可圖），不能因
    長久機率累積之結果，該電動賭博機具必然贏錢，即認店主
    應構成刑法第268條之罪責，亦不能以賭博之人，提供賭具
    或賭博場所，有贏錢之意圖，且有較大之獲利機會，即認該
    賭博之人之行為該當刑法第268條之罪。況本案被告乙○○
    、丁○○、甲○○等與他人賭博財物之電動賭博機具，是否
    確具有較高之獲勝機率，卷內亦無任何確切之證據可資認定
    ，如以查獲當日被告丙○○賭博之情節觀之，亦無從為此認
    定。另在店家擺設電動賭博機具供人投幣玩樂，店家之勝率
    依IC板程式設計縱為較高，惟其輸贏之或然率仍屬不確定，
    其性質係以該機器代替自己，與他人在公眾得出入之場所賭
    博，與意圖營利供給賭博場所或聚眾賭博，係由他人參與賭
    博不同，且擺設電動賭博機具供人玩樂，店家仍係憑偶然之
    事實以決定財物之得喪，並無何從中抽取金錢圖利之情形，
    與刑法第268條意圖營利之要件尚屬有間。是被告乙○○、
    丁○○、甲○○在上開公眾得出入之場所，擺設電子遊戲機
    31臺，並以該電子遊戲機充作電動賭博機具，顯係以該等機
    器代替被告，與人在公眾得出入之場所賭博，與刑法第268
    條前段之供給賭博場所罪之構成要件均不該當，尚難依各該
    罪相繩，被告乙○○、丁○○、甲○○經營之遊戲場縱有獲
    利，亦難認係刑法第268條所稱之營利。此外，復查無其他
    積極之證據足以證明被告有從中收取任何場地費或抽頭費圖
    利，就此部分依法原應為被告乙○○、丁○○、甲○○無罪
    之諭知，惟公訴意旨認被告乙○○、丁○○、甲○○此部分
    之罪嫌，與上開經本院論罪科刑之普通賭博罪部分，有想像
    競合犯之裁判上一罪關係，爰不另為無罪之諭知。
據上論斷，應依刑事訴訟法第284條之1、第299條第1項前段，刑
法第28條、第266條第1項前段、第2項、第38條第1項第2款、第3
款、第42條第3項前段，刑法施行法第1條之1第1項、第2項，判
決如主文。
中    華    民    國    97    年    9     月    26    日
                        臺灣臺中地方法院刑事第五庭
                            法  官  劉麗瑛
以上正本證明與原本無異。
如不服本判決，應於收受送達後10日內向本院提出上訴書狀（應
敘述具體理由並附繕本）。
上訴書如未敘述理由，應於上訴期間屆滿後20日內補提理由書於
本院。
                            書記官  王玟
中    華    民    國    97    年    9     月    26    日
中華民國刑法第266條
在公共場所或公眾得出入之場所賭博財物者，處1千元以下罰金
。但以供人暫時娛樂之物為賭者，不在此限。
當場賭博之器具與在賭檯或兌換籌碼處之財物，不問屬於犯人與
否，沒收之。
【附表】
┌──┬───────────────┬───────┬─────┐
│編號│    物    品    名    稱      │  數    量    │所有人    │
├──┼───────────────┼───────┼─────┤
│ 1  │電動賭博機具「八代將軍」      │ 2臺（含IC板）│乙○○    │
├──┼───────────────┼───────┼─────┤
│ 2  │電動賭博機具「超悟空」        │ 2臺（含IC板）│同上      │
├──┼───────────────┼───────┼─────┤
│ 3  │電動賭博機具「北斗神拳宿命」  │ 2臺（含IC板）│同上      │
├──┼───────────────┼───────┼─────┤
│ 4  │電動賭博機具「HUGA」          │ 2臺（含IC板）│同上      │
├──┼───────────────┼───────┼─────┤
│ 5  │電動賭博機具「KK猩」          │ 2臺（含IC板）│同上      │
├──┼───────────────┼───────┼─────┤
│ 6  │電動賭博機具「單機撲克」      │ 3臺（含IC板）│同上      │
├──┼───────────────┼───────┼─────┤
│ 7  │電動賭博機具「大舞臺」        │ 4臺（含IC板）│同上      │
├──┼───────────────┼───────┼─────┤
│ 8  │電動賭博機具「大聯盟」        │ 1臺（含IC板）│同上      │
├──┼───────────────┼───────┼─────┤
│ 9  │電動賭博機具「彩金象」        │ 1臺（含IC板）│同上      │
├──┼───────────────┼───────┼─────┤
│ 10 │電動賭博機具「羅宋13迷」      │ 1臺（含IC板）│同上      │
├──┼───────────────┼───────┼─────┤
│ 11 │電動賭博機具「滿貫大亨麻將」  │ 3臺（含IC板）│同上      │
├──┼───────────────┼───────┼─────┤
│ 12 │電動賭博機具「鬥地主」        │ 1臺（含IC板）│同上      │
├──┼───────────────┼───────┼─────┤
│ 13 │電動賭博機具「霹靂楚漢象棋」  │ 1臺（含IC板）│同上      │
├──┼───────────────┼───────┼─────┤
│ 14 │電動賭博機具「賽馬電玩兩人座」│ 3臺（含IC板）│同上      │
├──┼───────────────┼───────┼─────┤
│ 15 │電動賭博機具「金字塔彈珠臺」  │ 1臺（含IC板）│同上      │
├──┼───────────────┼───────┼─────┤
│ 16 │電動賭博機具「金歡禧彈珠臺」  │ 2臺（含IC板）│同上      │
├──┼───────────────┼───────┼─────┤
│ 17 │櫃臺內之賭資                  │ 現金28800元  │同上      │
├──┼───────────────┼───────┼─────┤
│ 18 │代幣（機臺內有5287枚，櫃臺內有│ 11335枚      │同上      │
│    │6048枚）                      │              │          │
├──┼───────────────┼───────┼─────┤
│ 19 │遙控器                        │ 1個          │同上      │
├──┼───────────────┼───────┼─────┤
│ 20 │洗分用鑰匙                    │ 1支          │同上      │
├──┼───────────────┼───────┼─────┤
│ 21 │寄分卡1000分                  │ 51張         │同上      │
├──┼───────────────┼───────┼─────┤
│ 22 │寄分卡500分                   │ 100張        │同上      │
├──┼───────────────┼───────┼─────┤
│ 23 │寄分卡100分                   │ 48張         │同上      │
├──┼───────────────┼───────┼─────┤
│ 24 │本日收支帳單                  │ 1張          │同上      │
├──┼───────────────┼───────┼─────┤
│ 25 │安全帽                        │ 1頂          │甲○○    │
├──┼───────────────┼───────┼─────┤
│ 26 │兌換現金                      │ 現金1000元   │丙○○    │
└──┴───────────────┴───────┴─────┘


司法院資訊處製作；財團法人民間司法改革基金會備份。
